臺灣花蓮地方法院民事裁定
111年度司繼字第535號
聲  請  人  衛生福利部東區老人之家

法定代理人  宋冀寧  


上列聲請人聲請選任被繼承人甲○○之遺產管理人事件，本院裁定
如下：
    主  文
選任衛生福利部東區老人之家為被繼承人甲○○（男，民國00年0
月00日生，身分證統一編號：Z000000000號，民國104年10月6日
死亡，生前最後設籍：花蓮縣○○鄉○○村○○路00巷0號）之遺產管
理人。
聲請程序費用由被繼承人之遺產負擔。
    理  由
一、本件聲請意旨略以：被繼承人甲○○為衛生福利部東區老人之
    家公費院民，於104年10月6日亡故，遺留存款遺產新臺幣7,
    965元，因吳君不具榮民身份，且繼承人皆拋棄繼承，為使
    其遺產妥善處置與辦理歸繳國庫，及保障債權人與受遺贈人
    之利益，依民法第1178條第2項規定，聲請選任衛生福利部
    東區老人之家為被繼承人之遺產管理人等語。
二、按繼承開始時，繼承人之有無不明，而無親屬會議或親屬會
    議未於一個月內選定遺產管理人者，利害關係人或檢察官得
    聲請法院選任遺產管理人，並由法院依公示催告程序，定六
    個月以上之期限，公告繼承人，命其於期限內承認繼承；遺
    產管理人並應聲請法院依公示催告程序，限定一年以上之期
    間，公告被繼承人之債權人及受遺贈人，命其於該期間內報
    明債權，及為願受遺贈與否之聲明，民法第1177條、第1178
    條、第1179條第1項第3款規定甚明。
三、經查，聲請人主張之事實，業據提出衛生福利部東區老人之
    家個案入家訪查及服務計畫表、親屬系統表、除戶謄本、戶
    籍謄本、本院函、國軍退除役官兵輔導委員會花蓮縣榮民服
    務處函、遺產清冊及被繼承人郵政存簿儲金簿等件為證，聲
    請人以利害關係人即被繼承人安置之老人福利機構身分聲請
    為被繼承人選任遺產管理人，依法應屬有據，本件自有選任
    遺產管理人之必要。次查，本件被繼承人之繼承人均拋棄繼
    承，復經本院依職權函詢花蓮縣新城鄉戶政事務所並調閱本
    院104年度司繼字第394號卷查明屬實。再者，觀之民法第11
    77條及第1178條第2項立法理由，遺產管理人之選任，旨在
    維護公益及被繼承人債權人之利益，顯非以遺產管理人管理
    遺產是否有實質利益為考量。又參以家事事件法第136條第3
    項規定，法院所選任之遺產管理人得由自然人、公務機關任
    之。此外，被繼承人生前為聲請人之就養院民，因此聲請人
    對於被繼承人身後財產上之債權債務關係，自較他人知之更
    詳，對遺產之管理亦不生窒礙，且聲請人亦陳明聲請本院指
    定其為被繼承人之遺產管理人，是以由聲請人擔任遺產管理
    人堪稱允妥。另，被繼承人之繼承人均已向本院為拋棄繼承
    ，非繼承人之有無不明，爰不再依公示催告程序，命繼承人
    承認繼承，附此敘明。
四、依家事事件法第127條第4項，裁定如主文。
五、如對本裁定抗告，須於裁定送達後10日之不變期間內，向本
    院提出抗告狀，並繳納抗告費新臺幣1,000 元。
中　　華　　民　　國　  111 　年　　11　　月　　29　　日
                    家事法庭  司法事務官  潘俊宏